【裁判字號】    90,訴,1662
【裁判日期】    901031
【裁判案由】    妨害兵役
【裁判全文】
臺灣板橋地方法院刑事判決                          九十年度訴字第一六六二號
    公  訴  人  臺灣板橋地方法院檢察署檢察官
    被      告  甲○○
右列被告因妨害兵役案件，經檢察官提起公訴（九十年度師偵第一四號），本院判決
如左：
    主  文
甲○○後備軍人，居住處所遷移，無故不依規定申報，致使臨時召集令無法送達，處
有期徒刑陸月，如易科罰金，以佰元折算壹日，褫奪公權壹年。
    事  實
一、甲○○自民國八十九年五月一日入伍服常備兵現役，惟在營期間因軍法逃亡案件
    經通緝，於八十九年七月十九日晚上十時許緝獲後羈押在新店軍事看守所而停役
    ，具有後備軍人之身分，其原設籍居住在臺北縣新莊市○○路三之一號，嗣停止
    羈押，於八十九年八月底某日，自上開軍事看守所出來後，即未返回上開戶籍地
    ，而逕自遷移至臺北縣板橋市○○路○段二二五巷三十九號四樓居住，無故不依
    規定申報，致使臺北縣團管區司令部所發指定應於九十年六月十八日八時，前往
    桃園縣中壢龍岡營區報告之臨時召集令無法送達。
二、案經臺北縣團管區司令部移送臺灣板橋地方法院檢察署檢察官偵查起訴。
    理  由
一、訊據被告甲○○對於右揭在服役期間因軍法逃亡案件遭通緝、羈押，停止羈押後
    未返回上開戶籍地居住，而遷移至臺北縣板橋市○○路上址居住，且未依規定申
    報等事實坦承不諱，並有臨時召集令、團管區司令部列管後備軍人行方不明、遷
    出未報年籍表及臺北縣團管區司令部妨害兵役案件移送報告書各一件附卷可稽；
    而被告自八十九年五月一日入伍服常備兵現役，惟在營期間因軍法逃亡案件遭通
    緝、羈押而停役，具有後備軍人身分乙節，並有國防部北部地方法軍事法院八十
    九年信判字第一九二號判決一件在卷可憑。雖被告否認有何妨害兵役之犯行，並
    辯稱：伊本來就未居住在戶籍地，停止羈押出來後，並非故意不返回戶籍地居住
    ，應無妨害兵役犯行云云。惟查：被告於八十九年八月底某日，停止羈押，自軍
    事看守所出來，既未返回戶籍地，而遷移他處居住，主觀上具有將居住處所遷移
    他處之意，其未依規定申報，致使本件臨時召集令無法送達，顯已有妨害役之犯
    行至明，所辯自不足採。罪證明確，被告犯行洵堪認定。
二、按常備兵現役在營期間，經通緝、羈押者，停服現役，稱為停役；而此停役之人
    員，為後備軍人，應受後備管理，兵役法第二十條第一項第三款、第二十七條第
    二款分別定有明文。查被告自八十九年五月一日入伍服常備兵現役，惟在營期間
    因軍法逃亡案件遭通緝、羈押而停役，具有後備軍人之身分，於遷移居住處所時
    ，竟無故不依規定申報，致使上開臨時召集令無法送達，核其所為，係犯妨害兵
    役治罪條例第十一條第三項、第一項第三款之罪，應依同條例第六條科刑。爰審
    酌被告之品行、智識程度、具有後備軍人之身分，卻因隨意遷移住居所，又未依
    規定申報，而未參加臨時召集，影響國家兵役業務之進行，以及被告犯罪後坦承
    部分犯行等一切情狀，量處如主文所示之刑，以示懲儆，並諭知易科罰金之折算
    標準。又被告係因犯妨害兵役治罪條例之罪，經本院判處有期徒刑六月，爰依該
    條例第二十六條、刑法第三十七條第二項規定，併予宣告褫奪公權一年。
據上論斷，應依刑事訴訟法第二百九十九條第一項前段，妨害兵役治罪條例第十一條
第三項、第一項第三款、第六條、第二十六條，刑法第十一條前段、第四十一條第一
項前段、第三十七條第二項，罰金罰鍰提高標準條例第二條，判決如主文。
本案經檢察官陳孟黎到庭執行職務。
中      華      民      國      九十        年    十      月   三十一   日
                                      台灣板橋地方法院刑事第三庭
                                          法  官  趙  義  德
右正本證明與原本無異。
如不服本判決應於送達後十日內向本院提出上訴狀。
                                          書記官  張  慧  玲
中      華      民      國      九十        年    十一    月     六     日
附錄本案論罪科刑法條全文：
妨害兵役治罪條例第六條：
意圖避免動員召集或臨時召集，而有左列行為之一時，處六月以上、五年以下有期徒
刑：
一、捏造免役、除役、轉役、緩召、逐次召集或儘後召集原因者。
二、故意毀傷身體者。
三、緩召、逐次召集或儘後召集原因消滅後，無故逾三十日，未自動申報者。
四、無故拒絕接受召集令者。
五、應受召集，無故逾入營期限二日者。
六、使人頂替本人應召者。
妨害兵役治罪條例第十一條：
後備軍人有左列行為之一者，處一年以下有期徒刑、拘役或三百元以下罰金：
一、離營歸鄉無故不依規定報到，或重複申報戶藉者。
二、無故拒絕調查，或體格檢查不到者。
三、居住處所遷移、無故不依規定申報者。
國民兵犯前項第二款、第三款之罪者，處六月以下有期徒刑、拘役或一百元下罰金。
後備軍人犯第一項之罪或國民兵犯第二項之罪，致使召集令無法送達者，以意圖避免
召集論：分別依第六條、第七條科刑。


司法院資訊處製作；財團法人民間司法改革基金會備份。
